【裁判字號】    90,訴,132
【裁判日期】    900710
【裁判案由】    偽造文書等
【裁判全文】
臺灣嘉義地方法院刑事判決                            九十年度訴字第一三二號
    公  訴  人  臺灣嘉義地方法院檢察署檢察官
    被      告  乙○○
右列被告因偽造文書等案件，經檢察官提起公訴（九十年度偵字第九二一號），本院
判決如左：
    主  文
乙○○行使偽造私文書，足生損害於公眾及他人，累犯，處有期徒刑壹年。
扣案之身分證一張，及在警訊筆錄、扣押單、逮捕通知（存根）、解送人犯報告書上
分別偽造「甲○○」之署押（含指印）四枚、一枚、一枚、一枚，暨八十九年九月十
八日上午十一時訊問筆錄上偽簽「甲○○」之署押一枚，共計署押八枚（含指印七枚
）均沒收。
    事  實
一、乙○○於民國八十四年間，因竊盜等案件，經法院判處（定執行刑）有期徒刑一
    年二月確定，於八十六年十月十七日假釋期滿期滿執行完畢。仍不知悔改，於八
    十九年九月十日下午十一時三十分許，在嘉義市○○路、博愛路口附近，拾獲甲
    ○○所有失竊之身分證、學生證各一張，其因知悉另案即將遭通緝，為逃避臨檢
    查緝，竟意圖為自己不法之所有，將上開身分證、學生證侵占入己，並隨即於同
    年月十二日或十三日，在其位於嘉義市○○路三六四巷十一號住處，將自己之照
    片換貼於上開身分證上，伺機於警察盤查時冒名持用，足以生損害於戶政機關管
    理之正確性及甲○○。嗣同年九月十七日下午四時許，乙○○因涉嫌竊取案外人
    吳雅雯所有之車號ＭＢＬ一一五號重型機車一案（業經判決有罪確定），在嘉義
    市○○里○○○路二八六號前為警查獲，經警帶返嘉義縣警察局竹崎分局調查，
    其為掩飾身分，基於單一之犯意，持上開變造之甲○○身分證，冒用甲○○之名
    義應訊，接續在警訊筆錄、扣押單、逮捕通知（存根）、解送人犯報告書上分別
    偽造「甲○○」之署押（含指印）四枚、一枚、一枚、一枚，表示甲○○應訊及
    出具收受該逮捕通知之證明，再將逮捕通知持交予警員。復於同年月十八日上午
    十時三十五分許遭解送臺灣嘉義地方法院檢察署偵辦，在接受內勤檢察官訊問時
    ，仍持上開變造之身分證，冒名應訊，接續於同年月日上午十一時在訊問筆錄上
    偽簽「甲○○」之署押一枚，足生損害於偵查機關暨偵查輔助機關行使刑事訴追
    權之正確性及甲○○。適有警員蔡溫恭發現其冒名應訊，始查獲上情，並扣得變
    造之甲○○身分證一張。
二、案經嘉義市警察局第一分局移送臺灣嘉義地方法院檢察署檢察官偵查起訴。
    理  由
一、右揭事實，訊據被告乙○○於警訊、偵訊及審理中均坦承不諱，且供述皆相符合
    ，核與被害人甲○○指訴之情節大致相符，並有偵查訊問筆錄、扣押單、解送人
    犯報告書各一份，及逮捕通知（存根）、警訊筆錄各二份、附卷可資佐證，事證
    明確，被告之犯行，洵堪認定。
二、按在逮捕通知偽造他人簽名，單從形式上觀察，係表示被偽簽姓名人出具收受逮
    捕通知之證明，當屬私文書性質，其簽名後再交付警員，顯然於該文書之內容有
    所主張，自足以生損害於偵查機關對於行使刑事追訴權之正確性及被偽簽姓名人
    。核被告所為，犯有刑法第三百三十七條之侵占遺失物罪、第二百十六條、第二
    百十二條之行使變造特種文書罪、及第二百十六條第二百十條之行使偽造私文
    書罪。被告偽造甲○○署押之行為，係基於單一犯意接續多次為之，侵害一個法
    益，為接續犯之單純一罪。其偽造甲○○署押之行為係偽造私文書之部分行為，
    應為偽造私文書之全部行為所吸收，又偽造私文書之低度行為應為行使之高度行
    為所吸收，均不另論罪。所犯侵占遺失物、行使變造特種文書及行使偽造私文書
    三罪間，有方法結果之牽連關係，應從一重之行使偽造私文書罪處斷。被告於民
    國八十四年間，因竊盜等案件，經法院判處（定執行刑）有期徒刑一年二月確定
    ，於八十六年十月十七日假釋期滿期滿執行完畢，有臺灣嘉義地方法院檢察署刑
    案資料查註紀錄表及台灣高等法院被告全國前案紀錄表各一份附卷可稽，五年以
    內再犯有期徒刑以上之本罪，為累犯，應依法加重其刑。爰審酌被告之品行、犯
    罪之動機、目的、手段、所生危害及犯罪後態度等一切情狀，量處如主文所示之
    刑，以資懲儆。扣案之身分證一張，及在警訊筆錄、扣押單、逮捕通知（存根）
    、解送人犯報告書上分別偽造「甲○○」之署押（含指印）四枚、一枚、一枚、
    一枚，暨八十九年九月十八日上午十一時訊問筆錄上偽簽「甲○○」之署押一枚
    ，共計署押八枚（含指印七枚）均應依刑法第二百十九條沒收。
據上論斷，應依刑事訴訟法第二百九十九條第一項前段，刑法第二百十六條、第二百
十條、第二百十二條、第三百三十七條、第五十五條、第四十七條、第二百十九條，
罰金罰鍰提高標準條例第一條前段，判決如主文。
本案經檢察官陳連發到庭執行職務。
中      華      民      國      九十    年     七      月      十     日
    台灣嘉義地方法院刑事第二庭
                                    法  官  李  麗  萍
右正本證明與原本無異。
如不服本判決，應於判決送達後十日內向本院提出上訴狀( 應附繕本 )。
中      華      民      國      九十    年     七      月     十      日
                                    書記官  侯  麗  茹
附錄：
刑法第二百十六條：
行使第二百十條至第二百十五條之文書者，依偽造、變造文書或登載不實事項或使登
載不實事項之規定處斷。
刑法第二百十條：
偽造、變造私文書，足以生損害於公眾或他人者，處五年以下有期徒刑。
刑法第二百一十二條
偽造、變造護照、旅券、免許證、特許證及關於品行、能力服務或其他相類之證書、
介紹書，足以生損害於公眾或他人者，處一年以下有期徒刑、拘役或三百元以下罰金
。
刑法第三百三十七條：
意圖為自己或第三人不法之所有，而侵占遺失物、漂流物或其他離本人所持有之物者
，處五百元以下罰金。


司法院資訊處製作；財團法人民間司法改革基金會備份。
